【裁判字號】    95,毒抗,527
【裁判日期】    951129
【裁判案由】    重新審理
【裁判全文】
臺灣高等法院刑事裁定                 95年度毒抗字第527號
抗  告  人
即受處分人  甲○○
                    （現在臺灣台北監獄附設戒治所戒治）
上列抗告人因違反毒品危害防制條例案件，不服臺灣板橋地方法
院中華民國95年8月31日駁回其聲請重新審理之裁定（95年度聲
再更字第1號），提起抗告，本院裁定如下：
    主  文
抗告駁回。
    理  由
一、原裁定略以：
  (一)聲請意旨略以：
    抗告人即受處分人甲○○前因施用毒品案件，於民國89年12
    月3日強制戒治完畢釋放後，旋於前開強制戒治執行完畢後
    5年內即93年2月間再犯施用毒品案件，是本件95年1月間所
    犯施用毒品案件，非屬毒品危害防制條例第20條第3項所指
    「五年後再犯」之情形，原裁定誤認係「五年後再犯」而准
    予強制戒治，顯有不當。抗告人因同在戒治處所執行之曹子
    龍於95年6月5日收到本院95年度毒抗字第170號裁定經其告
    知後，始知悉原裁定有前開違誤云云。
  (二)經核：
  1.按聲請重新審理，應於裁定確定後30日內提起。但聲請之事
    由，知悉在後者，自知悉之日起算，毒品危害防制條例第20
    條之1第2項定有明文。
  2.查抗告人於95年1月間施用毒品之犯行，業經臺灣板橋地方
    法院於95年4月20日以95年度毒聲字第756號裁定令入戒治處
    所施以強制戒治，嗣該裁定書於95年4月28日送達抗告人，
    此有上開裁定書、送達證書等在卷可稽。而上揭裁定未經抗
    告人及檢察官提出抗告，於送達之翌日起算第5日已告確定
    。受處分人及至95年6月8日始提起本件重新審理之聲請，有
    卷附聲請狀上臺灣臺北看守所收狀登記章足憑（見95年度毒
    聲再字第11號卷），揆諸上開說明，顯已逾30日之聲請期間
    。又抗告人於95年1月間施用毒品之行為，是否係5年後再犯
    之情形，應係在本件強制戒治裁定時，已經存在之事實，抗
    告人於上揭送達時期，即應知悉相關規定，並無知悉在後之
    情形。綜上，因認本件聲請已逾法定期間，重新審理之程序
    不合法，應予駁回等語。
二、抗告人抗告意旨仍執陳詞，辯稱：伊係於95年6月5日因曹子
    龍收到本院95年度毒抗字第170號裁定，始知悉原裁定有適
    用法規錯誤之情形，因認並未逾法定聲請期間云云。
三、經查：
  (一)按毒品危害防制條例第20之1條第2項所指「聲請之事由，知
    悉在後」者，係指該事由確實存在，而聲請人於裁定確定後
    30 日內無從知悉，其後始知悉而言。蓋30日係不變期間，
    例外不予適用之情形，自應由聲請人舉證證明，惟若聲請人
    以同條第1項第1款「適用法規，顯有錯誤，並足以影響裁定
    之結果」作為聲請重新審理之事由者，其於接獲裁定後，對
    於裁判理由，有無適用法規顯有錯誤之情形，已可知悉；至
    於受處分人對於法規之瞭解程度如何？係至何時始正確理解
    法規等情，尚不能影響法定不變期間之起算時點（最高法院
    71年台再字第210號、70年台再字第21號判例意旨參照）。
  (二)查抗告人既係以原確定裁定適用法規顯有錯誤為由聲請重新
    審理，而觀諸原確定裁定既已明確記載所適用之法律，抗告
    人於95年4月28日收受原確定裁定送達時，對於原確定裁定
    有無聲請重新審理之事由，並非無從知悉，惟抗告人遲至95
    年6月8日始提起本件之聲請，顯已逾30日之法定不變期間，
    且該遲誤係可歸責於抗告人之原因所致。抗告人雖辯稱係遲
    至於95年6月5日始知悉有重新審理之事由云云，然其所陳，
    僅係抗告人瞭解法規之時點，要不影響法定期間之計算，佐
    以原裁定於理由欄中對於抗告人所辯，何以不採納之理由，
    均已論述綦詳，抗告人復未能提出其他具體證據以供本院審
    酌，猶執陳詞指摘，抗告為無理由，應予駁回。
四、據上論結，應依刑事訴訟法第412條，裁定如主文。
中    華    民    國    95    年    11    月    29    日
                  刑事第二庭審判長法  官  呂丹玉
                                  法  官  王詠寰
                                  法  官  林恆吉
以上正本證明與原本無異。
不得再抗告。
                                  書記官  劉文美
中    華    民    國    95    年    11    月    29    日


司法院資訊處製作；財團法人民間司法改革基金會備份。
